臺灣桃園地方法院交通事件裁定　　　　　　　　　　九十二年度交聲字第四一九號
　　原處分機關　桃園縣警察局中壢分局
　　異　議　人
　　即受處分人　甲○○
右列受處分人因違反道路交通管理處罰條例案件，對於桃園縣警察局中壢分局中華民
國九十二年九月十日所為之處分（原處分案號：九一中警分交裁字第四八九一號），
聲明異議，本院裁定如左：
    主    文
原處分撤銷。
甲○○不罰。
    理    由
一、原處分意旨略以：異議人即受處分人甲○○於民國九十年六月十六日夜間七時十
    六分許，在桃園縣中壢市○○路，未經許可在道路擺設攤販，員警遂以受處分人
    有違反道路交通管理處罰條例第八十三條第二款規定，填製舉發違反道路交通管
    理事件通知單（下稱舉發通知單），原處分機關乃依前揭規定，裁處受處分人罰
    鍰新臺幣六百元。
二、訊據受處分人堅詞否認有上開違規行為，辯稱：伊未於右揭時地擺設攤位等語。
    原處分機關認受處分人有上開違規行為，係以員警所填製之舉發通知單為據。
三、按法院受理交通事件，準用刑事訴訟法之規定，道路交通管理處罰條例第八十九
    條前段定有明文，是最高法院七十六年臺上字第四九八六號判例「認定犯罪事實
    所憑之證據，雖不以直接證據為限，間接證據亦包括在內，然而無論直接證據或
    間接證據，其為訴訟上之證明，須於通常一般之人均不致有所懷疑，而得確信其
    為真實之程度者，始得據為有罪之認定，倘其證明尚未達到此一程度，而有合理
    之懷疑存在而無從使事實審法院得有罪之確信時，即應由法院為諭知被告無罪之
    判決。」所揭示刑事訴訟法上法院認定事實之最重要原則之一－即認定被告有罪
    ，就該有罪事實不能有任何之合理懷疑存在（beyond the reasonable doubt）
    之原則於法院審理行為人違反道路交通管理處罰條例案件時，當有其適用，易言
    之，法院於審理行為人違反道路交通管理處罰條例案件，當踐行完畢調查證據之
    程序後，為事實之認定時，如就原處分機關所認定之行為人違規之事實仍有合理
    之訴訟上懷疑，而無法百分之百確信行為人確有該當於道路交通管理處罰條例各
    該處罰條文之構成要件事實時，此際即應依訴訟上之待證事實「倘有懷疑，則從
    被告之利益作解釋」（in dubi opro reo）之證據法則，作對受處分人有利之認
    定。經查：
    (一)於右述時、地，確有人未經許可在道路擺設攤位，而由員警填單舉發，業據證
      人即本案舉發員警侯君緯於本院調查中證述明確，並有該舉發通知單在卷可按
      。該舉發通知單雖係由舉發員警依該人所提供身分證件填寫年籍資料，且該人
      有在舉發通知上簽名。然查：
    1.依證人侯君緯於本院調查中所述：（對於本件行為人有無印象？）沒有印象，
      （能否確認就是在庭的異議人？）沒有辦法確認等語。則受處分人是否確係本
      案違規行為人，舉發員警已無法確知。
    2.卷附舉發通知單上雖有受處分人之署名，然經本院檢送該舉發通知單（編為甲
      類鑑定資料）與受處分人於九十年一月間所填寫之估價單、在郵局開戶所填寫
      之申請書及更換密碼、印鑑申請書、在第一商業銀行桃園分行開戶所填寫開戶
      印鑑卡暨受處分人於本院當庭直式書寫姓名等（編為乙類鑑定資料），送法務
      部調查局作筆跡鑑定，該局以歸納比對、特徵比對法鑑定結果，甲類字跡之結
      構佈局、態勢神韻與乙類字跡不同，甲類字跡之書寫習慣（包含起筆、筆力、
      筆速等筆劃細部特徵）與乙類字跡不同，而認甲類字跡與乙類字跡比劃特徵不
      同，有該局九十三年三月三日調科貳字第０九三０００八四五一０號鑑定通知
      書及鑑定分析表等附卷可稽。則本件舉發通知單上之署名是否係受處分人所簽
      署，實堪存疑。
    3.綜上，本件違規行為人是否即係受處分人，原處分機關所舉上開證據尚不足以
      證明。
    (二)而受處分人係誼欣科技股份有限公司之負責人，該公司營業所在地為桃園縣八
      德市○○里○○路七七二巷八號二樓，營業項目則為塑膠日用品製造業、模具
      製造業、機械設備製造業及國際貿易等，有該公司之營利事業登記證附卷可稽
      。則受處分人是否可能在右揭處所擺設攤販，已非無遺。參以受處分人曾以其
      國民身分證於八十八年十二月二十三日遺失為由，向新竹縣關西戶政事務所申
      請補發，有該戶政事務所九十三年二月十七日關鎮戶字第０九三００００三二
      四號函所檢附之補領國民身分證申請書在卷足憑。則右揭舉發當時，亦有可能
      是他人冒受處分人之名所為。
    (三)綜上所述，本件受處分人是否確為右揭違規行為人，原處分機關所舉證據尚不
      足以證明，本院自應為裁定受處分人不罰。至本件違規者之確實姓名、年籍，
      應由該管機關確實查明裁罰，併此敘明。
據上論斷，應依道路交通管理處罰條例第八十七條第二項，道路交通案件處理辦法第
二十條前段裁定如主文。
中      華      民      國    九十三    年      三      月     十七     日
                              臺灣桃園地方法院交通法庭
                                      法  官  許  泰  誠
右正本證明與原本無異。
如不服本裁定，應於裁定送達後五日內向本院提出抗告狀。
                                      書記官  王  嘉  麒
中      華      民      國    九十三    年      三      月    二十二    日
